【裁判字號】    98,交聲,1726
【裁判日期】    980520
【裁判案由】    違反道路交通管理處罰條例聲明異議
【裁判全文】
臺灣臺北地方法院交通事件裁定        98年度交聲字第1726號
                                    98年度交聲字第1727號
原處分機關  臺北市交通事件裁決所
異  議  人
即受處分人  甲○○
上列異議人即受處分人因違反道路交通管理處罰條例案件，對於
臺北市交通事件裁決所民國98年4月24日所為之2處分（原處分案
號：北市裁罰字第裁22-AY0000000號、北市裁罰字第裁22-AY000
0000號），聲明異議，本院裁定如下：
    主  文
異議均駁回。
    理  由
一、按道路交通管理處罰條例所稱之「車輛」，係指在道路上以
    原動機行駛之汽車（包括機器腳踏車）或以人力、獸力行駛
    之車輛；道路交通安全規則所稱之「汽車」，係指在道路上
    不依軌道或電力架線而以原動機行駛之車輛（包含機器腳踏
    車），道路交通管理處罰條例第3條第8款、道路交通安全規
    則第2條第1項第1款定有明文。次按「機器腳踏車行駛之車
    道，應依標誌或標線之規定行駛；無標誌或標線者，依下列
    規定行駛：一、在未劃分快慢車道之道路，應在最外側二車
    道行駛；單行道應在最左、右側車道行駛。」道路交通安全
    規則第99條第1項第1款亦有明定。又機器腳踏車，不在規定
    車道行駛之情形者，處新臺幣（下同）600元以上1800元以
    下罰鍰；另汽車駕駛人違反道路交通管理處罰條例第45條規
    定者，除依原條款處罰鍰外，並記違規點數1點，道路交通
    管理處罰條例第45條第13款、第63條第1項第1款亦分別定有
    明文。
二、本件異議人即受處分人甲○○騎乘車牌號碼539-CWP號重型
    機車，分別於民國98年3月4日9時48分、98年3月10日13時58
    分，行經艋舺大道時，因未依規定而行駛在禁行機車之車道
    ，經臺北市政府警察局萬華分局員警以科學儀器拍照採證，
    認受處分人有違反道路交通管理處罰條例第45條第13款規定
    之行為，逕行掣單舉發，嗣受處分人於舉發通知單上所載之
    應到案日期前提出申訴，經原處分機關函請舉發單位調查結
    果，仍認受處分人有前開違規行為，原處分機關乃於98年4
    月24日依前開條例第45條第13款、第63第1項第1款（裁決書
    漏引第1項第1款）之規定，各裁處受處分人罰鍰600元，並
    各記違規點數1點。
三、本件異議人聲明異議意旨均略以：本2件違規情形，從2張採
    證照片中該車道並無「禁行機車」字樣，但車道右側另一車
    道的相同位置卻有「禁行機車」字樣；且該路段從四線道過
    了路口縮成剩一線道，道路連接有瑕疵，且交通號誌設置不
    完善，致使右轉車流與直行車輛同時進行險象環生，使駕駛
    人不知如何遵行，請求撤銷處分等語云云。
四、經查，異議人騎乘車牌號碼539-CWP號重型機車分別於前揭
    時、地，行駛於禁行機車車道之事實，有違規採證照片2幀
    、臺北市政府警察局舉發違反道路交通管理事件通知單影本
    2紙、臺北市交通事件裁決所違反道路交通管理事件裁決書2
    紙、臺北市政府警察局萬華分局98年4月6日北市警萬分交字
    第09830940400號函附卷可按，是受處分人之違規行為堪以
    認定。又受處分人雖辯稱所行駛之車道並無禁行機車之字樣
    ，惟揆諸前揭道路交通安全規則第99條第1項第1款之規定，
    無標誌或標線者，在未劃分快慢車道之道路，應在最外側二
    車道行駛，是觀諸前揭2張舉發照片，異議人騎乘該重型機
    車均行駛於最內側之車道，顯然違反規定，且異議人為合格
    領有駕駛執照之機車駕駛人，理應知悉道路交通法令，而不
    得任意行駛於禁行機車車道；再者，異議人辯稱該處道路銜
    接及標誌設計不良，致使車流紊亂云云，然觀諸舉發照片，
    並無異議人所稱之情形，且縱於該路段確有標誌設計不良之
    情形，亦應向行政機關反應以改進之，於行政機關改正前，
    仍應依標誌及法令規定行駛，是異議人所辯，尚無可採。
五、綜上所述，本件受處分人確於前揭時、地，分別有上揭相同
    之違規行為，從而原處分機關分別依道路交通管理處罰條例
    第45條第13款、第63條第1項第1款（裁決書漏列第1項第1款
    ）之規定，各裁處受處分人罰鍰600元，並各記違規點數1點
    ，核無違誤。故本件聲明異議為無理由，爰依法予以駁回。
據上論斷，依道路交通案件處理辦法第19條，裁定如主文。
中    華    民    國    98    年    5    月    20    日
                  交通法庭  法  官  張文俊
以上正本證明與原本無異。
如不服本裁定，應於裁定送達後5日內，向本院提出抗告狀。
                            書記官  陳鳳瀴
中    華    民    國    98    年    5     月    20    日


司法院資訊處製作；財團法人民間司法改革基金會備份。
